【裁判字號】    97,訴,515
【裁判日期】    970429
【裁判案由】    偽造文書等
【裁判全文】
臺灣臺北地方法院刑事判決               97年度訴字第515號
公  訴  人  臺灣臺北地方法院檢察署檢察官
被      告  戊○○
            丙○○○
            丁○○
上  一  人
選任辯護人  劉世興律師
            林永祥律師
上列被告等因犯偽造文書等案件，經檢察官提起公訴（九十七年
度偵字第五四二一號），本院判決如下：
    主    文
戊○○共同意圖為自己不法之所有，以詐術使人將本人之物交付
，未遂，處有期徒刑捌月，扣案如附表一編號一所示之物均沒收
；又共同偽造公文書，足以生損害於公眾及他人，處有期徒刑壹
年貳月，扣案之如附表一編號二、三所示之物、如附表二編號一
、二所示偽造之公印共貳枚均沒收；又共同偽造服務證書，足以
生損害於公眾或他人，處有期徒刑肆月，扣案之如附表一編號四
所示之物沒收；又共同偽造印章，足以生損害於公眾或他人，處
有期徒刑月，扣案之如附表二編號三至五所示偽造之印章共
枚均沒收。應執行有期徒刑貳年，扣案之如附表一所示之物及如
附表二所示偽造之公印共貳枚、印章共枚均沒收。
丙○○○共同意圖為自己不法之所有，以詐術使人將本人之物交
付，未遂，處有期徒刑陸月，扣案如附表一編號一所示之物均沒
收；又共同偽造公文書，足以生損害於公眾及他人，處有期徒刑
壹年貳月，扣案之如附表一編號二、三所示之物、如附表二編號
一、二所示偽造之公印共貳枚均沒收；又共同偽造服務證書，足
以生損害於公眾或他人，處有期徒刑月，扣案之如附表一編號
四所示之物沒收；又共同偽造印章，足以生損害於公眾或他人，
處有期徒刑月，扣案之如附表二編號三至五所示偽造之印章共
枚均沒收。應執行有期徒刑壹年拾月，扣案之如附表一所示之
物及如附表二所示偽造之公印共貳枚、印章共枚均沒收。
丁○○無罪。
    犯罪事實
一、丙○○○於民國九十七年二月二十一日，因見某報紙廣告版
    內刊有徵求可月入十萬元之收款員廣告，乃以其使用之行動
    電話門號0000000000號撥打該廣告所載電話向真
    實姓名、年籍均不詳之成年女子應徵該工作，並留下其前開
    使用之行動電話門號供該成年女子聯絡之用，嗣於九十七年
    二月二十六日，真實姓名、年籍均不詳之成年人要求丙○○○前往位在桃園縣楊梅鎮○○路二五六號之交通部臺灣鐵路
    管理局楊梅站前，迨丙○○○抵達該處後，真實姓名、年籍
    均不詳，綽號「阿峰」之成年男子告知丙○○○上班時間為
    每日上午八時起至下午三時三十分止，要求隨時聽候上開詐
    騙集團成員之指示，並交付丙○○○內含有行動電話門號0
    000000000號ＳＩＭ卡一張之行動電話一具供雙方
    聯絡之用；戊○○於九十七年三月一日亦因見某報紙廣告版
    內刊有徵求收款員廣告，乃依報載所示廣告訊息撥打電話，
    並依約前往位在桃園縣中壢市○○路附近某處之美食達人股
    份有限公司咖啡專賣店（即85度Ｃ咖啡蛋糕烘焙專賣店）內
    ，向真實姓名、年籍均不詳，綽號「阿信」之成年男子應徵
    該工作。戊○○、丙○○○均明知上開綽號「阿峰」、「阿
    信」之成年男子均為詐欺集團所屬成員，且其等所為均屬詐
    欺犯罪，竟仍與前開綽號「阿信」、「阿峰」、自稱「臺中
    的高階警官」之成年男子、真實姓名、年籍均不詳，自稱「
    中央健保局臺北分局職員潘小姐」之成年女子、自稱「檢察
    官」之成年人及其他詐欺集團所屬成年成員共同基於意圖為
    自己不法之所有、假冒公務員僭行職權、偽造公文書、特種
    文書及印章之犯意聯絡及行為分擔，而為下列行為：
（一）戊○○、丙○○○以每次可由其等向被害人收取之詐欺款
      項中取得固定成數之不法報酬之代價，分別受僱於該詐欺
      集團，由戊○○負責出面收取詐得款項，丙○○○則負責
      與戊○○、詐欺集團成員聯絡並監看戊○○向被害人收取
      詐欺款項。
（二）戊○○於九十七年三月二日，在上開咖啡專賣店前，將其
      自己照片一幀交付予該綽號「阿信」之成年男子，該綽號
      「阿信」之成年男子則交付戊○○內含有行動電話門號0
      000000000號ＳＩＭ卡一張之行動電話一具供雙
      方聯絡之用，並要求戊○○隨時聽候上開詐騙集團成年成
      員之指示。
（三）前開綽號「阿信」之成年男子於九十七年三月四日上午某
      時許，撥打上開行動電話門號0000000000號電
      話通知丙○○○於斯日開始上班，並要求其與使用行動電
      話門號0000000000號電話之戊○○聯絡同日上
      班事宜，且要求其應駕駛車輛前往中山高速公路林口交流
      道等候電話指示，丙○○○接獲通知後，隨即依指示撥打
      行動電話門號0000000000號電話通知戊○○駕
      駛車輛前往臺北縣林口鄉重劃區內等候通知，惟因丙○○○並無車輛可駕駛前往中山高速公路林口交流道，乃以其
      需前往臺北地區收取公司應受帳款為由，委請不知情之丁○○駕駛丁○○之母吳桂美所有五三五三—ＫＱ號自用小
      客車搭載其自斯時起前往中山高速公路林口交流道等候。
（四）上開自稱「中央健保局臺北分局職員潘小姐」之成年女子
      於九十七年三月七日上午十一時許，先假借「中央健保局
      臺北分局職員潘小姐」名義，撥打電話至己○○住處，向
      己○○佯稱：有臺中的警官通知伊，可能因為伊疏忽將己○○的身分證和健保卡再發給其他人，而被其他人拿去聯
      邦商業銀行股份有限公司開戶，該案件已經有臺中的警察
      在調查等語，復由前開自稱「臺中的高階警官」之成年男
      子假冒「臺中的高階警官」名義，僭越其職權撥打電話至
      己○○住處，向己○○及其妻乙○○佯稱：己○○在聯邦
      商業銀行有一筆被詐欺集團利用的不法所得，檢察官正在
      清查該帳戶內的款項，己○○也許是被冒名開戶，如果認
      為沒有不法，也沒有開戶，就要跟檢察官說明，向檢察官
      澄清，並可以請求檢察官在三天內將此案優先分案調查，
      三天就可以查清楚資金去向等語，再將該通電話轉接前揭
      自稱「檢察官」之成年人，該自稱「檢察官」之成年人旋
      即假冒「檢察官」名義，僭越其職權，向乙○○佯稱：要
      乙○○解決此事，配合調查，要保密，不可以告訴任何人
      ，就檢察官需要的資料誠實回答，屬於己○○、乙○○銀
      行帳戶內的款項都要凍結，因為己○○、乙○○否認有在
      聯邦商業銀行開戶，檢察官已經將此帳戶凍結，己○○、
      乙○○應自行將第一銀行現金存款新臺幣（下同）五百十
      萬元領出，三天後（即星期一），如果案件釐清，就可以
      將錢再存進去該帳戶，且法院會行文讓己○○該帳戶內的
      款項仍可以退休員工優惠利率存款，因為辦案需要，途中
      不要掛電話等語，致使己○○、乙○○陷於錯誤，隨即依
      其等指示前往位在臺北市中正區○○○路○段三○號之第
      一商業銀行股份有限公司總行領錢，惟己○○、乙○○於
      領錢途中發覺有異，經前往位在臺北市○○區○○路一五
      之一號一樓之中央健康保險局臺北聯合門診中心查證後始
      知受騙，遂向臺北縣政府警察局新店分局江陵派出所報警
      處理，並在江陵派出所員警陪同下返家，且以電話向上開
      自稱「檢察官」之成年人佯稱：伊等已經照渠等指示做等
      語，該自稱「檢察官」之成年人旋即向己○○、乙○○表
      示其將於同日下午四時許，指派一名男性監察員前往臺北
      縣新店市○○路一二三巷二六號前，向己○○、乙○○收
      取其等方領取之現金五百十萬元至法院保管，嗣星期一案
      件查清楚後，再發還予己○○、乙○○等語，並經由丙○○○通知戊○○前往雙方約定之臺北縣新店市○○路一二
      三巷二六號前與己○○、乙○○會面。
（五）前開真實姓名、年籍均不詳之詐欺集團成年成員於九十七
      年三月二日某時起至同年月七日下午一時止前某時許，在
      不詳地點，以不詳方式，偽造完成其上載明姓名為「江信
      哲」，貼有戊○○相片之內政部作業識別證一張，足以生
      損害於內政部對於工作人員管理之正確性及江信哲，並於
      不詳時間、地點，接續偽造「臺灣臺北地方法院檢察署印
      」、「臺灣臺中地方法院檢察署印」之公印各一枚、「內
      政部監察委員會印」之印章（起訴書誤載為公印）一枚、
      「檢察官周士榆」、「書記官康敏郎」之職名章各一枚及
      署名為「臺北地方法院地檢署監管科」、文號為九十七年
      度存字第六八一號、日期為九十七年三月七日、案號為九
      十七年度甲○字第○○九八六一三號案件、提存物受取人
      姓名或名稱為己○○、提存所名稱為臺北地檢署監管科、
      存提物之名稱種類數量（有價證卷應記載號碼）為五百一
      十萬元、決行者為主任檢察官林邦樑之公文書一紙，足以
      生損害於臺灣臺北地方法院檢察署、主任檢察官林邦樑對
      外行使公文書之正確性、司法公信力、臺灣臺中地方法院
      檢察署、內政部、周士榆及康敏郎後，於九十七年三月七
      日上午十一時、十二時許，在臺北縣林口鄉重劃區內某處
      ，將上開載明姓名為「江信哲」，貼有戊○○相片之內政
      部作業識別證一張、「臺灣臺北地方法院檢察署印」、「
      臺灣臺中地方法院檢察署印」之公印各一枚、「內政部監
      察委員會印」之印章一枚、「檢察官周士榆」、「書記官
      康敏郎」之職名章各一枚均交付予戊○○。嗣前開綽號「
      阿峰」之成年男子旋撥打上開0000000000號電
      話指示丙○○○轉知戊○○前往臺北縣新店市○○路附近
      任一便利商店收受傳真，戊○○旋依指示於同日下午二、
      三時許，先前往臺北縣新店市某便利商店接收上開署名為
      「臺北地方法院地檢署監管科」九十七年三月七日九十七
      年度存字第六八一號之傳真公文書一紙，並依該資料影印
      為Ａ４大小之公文書後，持上開偽造之「臺灣臺北地方法
      院檢察署印」之公印一枚蓋用於上開「臺北地方法院地檢
      署監管科」影本上，而偽造相同內容，其上並有蓋用「臺
      灣臺北地方法院檢察署印」印文之公文書一紙備用，足以
      生損害於臺灣臺北地方法院檢察署對外行使公文書之正確
      性、司法公信力後，復前往自稱「檢察官」之成年人與己○○、乙○○相約會面之臺北縣新店市○○路一二三巷二
      六號前欲向己○○、乙○○收取款項，過程中丙○○○則
      在附近監看交款過程。
（六）嗣於九十七年三月七日下午四時五分許，在臺北縣新店市
      ○○路一二三巷二六號前，為警當場查獲前往收取款項而
      未及出示偽造公文書、特種文書之戊○○及在旁監視戊○○之丙○○○，始未得逞，並在戊○○、丙○○○身上分
      別扣得上開內裝有行動電話門號0000000000號
      、0000000000號ＳＩＭ卡各一張之行動電話共
      二具、偽造「台北地方法院地檢署監管科」九十七年三月
      七日九十七年度存字第六八一號傳真公文書一紙、偽造之
      「台北地方法院地檢署監管科」九十七年三月七日九十七
      年度存字第六八一號公文書一紙（其上蓋用偽造之「臺灣
      臺北地方法院檢察署印」公印文一枚）及偽造「江信哲」
      內政部作業識別證一張等物，復在戊○○所駕駛，其姊曾
      壽美所有，車牌號碼為ＤＱ—四一○九號自用小客車內扣
      得上開偽造之「臺灣臺北地方法院檢察署印」及「臺灣臺
      中地方法院檢察署印」之公印各一枚、偽造之「內政部監
      察委員會印」、「檢察官周士榆」、「書記官康敏郎」之
      印章各一枚等物，始查悉上情。
二、案經己○○、乙○○訴由臺北縣政府警察局新店分局報請臺
    灣臺北地方法院檢察署檢察官偵查起訴。
    理    由
壹、證據能力部分：
  一、按被告以外之人於偵查中向檢察官所為之陳述，除顯有不
      可信之情況者外，得為證據，刑事訴訟法第一百五十九條
      之一第二項定有明文。查，被告丙○○○、戊○○於九十
      七年三月八日偵查中分別以證人身分具結向檢察官所為之
      證述，均查無何顯不可信之情況，依刑事訴訟法第一百五
      十九條之一第二項規定，均得為證據。
  二、按被告以外之人於審判外之言詞或書面陳述，除法律有規
      定者外，不得作為證據。被告以外之人於審判外之陳述，
      雖不符前四條之規定，而經當事人於審判程序同意做為證
      據，法院審酌該言詞陳述或書面陳述作成時之情況，認為
      適當者，亦得為證據。當事人、代理人或辯護人於法院調
      查證據時，知有刑事訴訟法第一百五十九條第一項不得為
      證據之情形，而未於言詞辯論終結前聲明異議者，視為有
      前項之同意，刑事訴訟法第一百五十九條第一項、第一百
      五十九條之五分別定有明文。查，本院認定事實所憑之證
      據，部分屬傳聞證據，惟檢察官、被告戊○○、丙○○○
      、丁○○及其選任辯護人均未於本院言詞辯論終結前聲明
      異議，本院審酌該等言詞或書面陳述作成之情況，並無非
      出於任意性或不正取供，或違法或不當情事，且客觀上亦
      無不可信之情況，堪認為適當，依刑事訴訟法第一百五十
      九條之五第二項規定，均得作為證據，先予敘明。
貳、被告戊○○、丙○○○有罪部分：
  一、前揭犯罪事實，除扣案如附表二所示之印章係何人交予被
      告戊○○一事，被告戊○○、丙○○○各執一詞外，被告
      丙○○○否認有交付，被告戊○○則稱係被告丙○○○交
      付者外，業據被告戊○○、丙○○○於本院審理時坦承不
      諱，核與被告戊○○、丙○○○於九十七年三月八日偵查
      中以證人身分具結向檢察官所為之證述、被告戊○○、丙○○○、丁○○於本院九十七年四月九日審判期日中以證
      人身分到庭證述情節相符，復經證人己○○、乙○○於本
      院九十七年四月十四日審判期日中證述屬實，並有中華電
      信資料查詢、遠傳電信股份有限公司九十七年三月三十一
      日函及其檢附雙向通聯紀錄資料、和信電訊股份有限公司
      九十七年三月三十一日函及其檢附通聯資料、偽造「台北
      地方法院地檢署監管科」九十七年三月七日九十七年度存
      字第六八一號傳真公文書、偽造之「台北地方法院地檢署
      監管科」九十七年三月七日九十七年度存字第六八一號公
      文書（其上蓋用偽造之「臺灣臺北地方法院檢察署印」公
      印文一枚）等件附卷可資參考，並有內裝有行動電話門號
      0000000000號、0000000000號ＳＩ
      Ｍ卡各一張之行動電話共二具、如附表一編號四所示之偽
      造之「江信哲」內政部作業識別證一張（含黏貼其上之被
      告戊○○照片一幀）、如附表二所示偽造之「臺灣臺北地
      方法院檢察署印」及「臺灣臺中地方法院檢察署印」之公
      印共貳枚、偽造之「內政部監察委員會印」、「檢察官周
      士榆」、「書記官康敏郎」之印章共三枚扣案可稽，足認
      被告戊○○、丙○○○任意性自白均與事實相符，應堪採
      信。至於前開被告戊○○、丙○○○爭執不一致部分，據
      被告丁○○以證人身分於本院九十七年四月九日審判期日
      中結證稱：伊並未見丙○○○交付任何物品，亦未曾見扣
      案之印章及袋子出現在伊車上等語，本院審酌被告戊○○
      於查獲後，為避免如附表二所示之印章為警發現，尚且要
      求被告丙○○○、丁○○不要供出其係自行開車前往，惟
      被告丙○○○、丁○○不允而告知警員，始將如附表二所
      示之印章查獲扣案，顯見被告戊○○所言有所隱瞞而不實
      ，故被告戊○○此部分所言，不為本院採信。綜上所述，
      本件事證明確，被告戊○○、丙○○○犯行均堪以認定，
      應均依法論科。
  二、論罪科刑部分：
  （一）按刑法所謂公印，係指公署或公務員職務上所使用之印
        信而言，又所謂公印或公印文，係專指表示公署或公務
        員資格之印信而言，即俗稱大印與小官印及其印文，最
        高法院二十二年上字第一九○四號、六十九年臺上字第
        六九三號分別著有判例意旨可資參照。次按公印之形式
        凡符合印信條例規定之要件而製頒，無論為印、關防、
        職章、圖記，如足以表示其為公務主體之同一性者，均
        屬之，最高法院八十九年度臺上字第三一五五號著有判
        決意旨可參。而不符印信條例規定或不足以表示公署或
        公務員之資格之印文，即不得謂之公印文，僅為普通印
        文。查本案如附表一編號二、三所示偽造之文書，均為
        冒用公署名義所為之文書，顯屬於公文書；而如附表一
        編號四所示內政部作業識別證屬關於品行、能力、服務
        等相類證書之一種，為刑法第二百十二條之特種文書。
        又被告等偽造如附表二編號三所示之「內政部監察委員
        會印」印章一枚，惟內政部並無此單位，則偽造「內政
        部監察委員會印」印章一枚，並無法認定為內政部之公
        印，而偽造如附表二編號四、五所示之「檢察官周士榆
        」、「書記官康敏郎」之印章各一枚均屬於特定用途之
        職名章，並非政府依印信條例製發用以表示公署或公務
        員資格之用，故本案關於偽造如附表二編號三至五所示
        之「內政部監察委員會印」、「檢察官周士榆」及「書
        記官康敏郎」印章各一枚，均非屬於刑法第二百十八條
        第一項之公印，僅屬通常印文。核被告戊○○、丙○○○所為，均係犯刑法第三百三十九第三項、第一項之詐
        欺取財未遂罪、同法第一百五十八條第一項之假冒公務
        員僭行職權罪、同法第二百十一條之偽造公文書罪（偽
        造如附表一編號二、三所示之公文書）、同法第二百十
        二條之偽造特種文書（偽造如附表一編號四所示之「江
        信哲」內政部作業識別證一張）、同法第二百十七條第
        一項之偽造印章罪（偽造如附表二編號三至五所示印章
        ）。公訴意旨認被告等就偽造如附表二編號三所示「內
        政部監察委員會印」部份係偽造公印尚有未洽，應予更
        正，附此敘明。
  （二）被告等先後偽造如附表一編號二、三所示公文書、偽造
        如附表二編號一、二所示公印文、偽造如附表二編號三
        至五所示印章，均係於密切接近之時、地，以相同手法
        反覆為之，應認各該行為之獨立性極為薄弱，依一般健
        全之社會通念，難以強行分開，應視為數個舉動之接續
        施行，合為包括之一行為予以評價，均屬接續犯。又被
        告等偽造公印之行為，為其等偽造公文書之階段行為，
        不另論罪。
  （三）被告等假冒公務員僭行職權向被害人己○○、乙○○詐
        欺取財未遂之犯行，為一行為同時觸犯數罪名之想像競
        合犯，應依刑法第五十五條之規定，從一重依詐欺取財
        未遂罪處斷。
  （四）被告戊○○、丙○○○與綽號「阿信」、「阿峰」、自
        稱「臺中的高階警官」之成年男子、自稱「中央健保局
        臺北分局職員潘小姐」之成年女子、自稱「「檢察官」
        之成年人及其他詐欺集團所屬成年成員間，就上開詐欺
        取財未遂、偽造公文書、偽造特種文書及偽造印章等犯
        行，有犯意聯絡及行為分擔，皆為共同正犯。
  （五）又被告等所犯前開詐欺取財未遂、偽造公文書、偽造特
        種文書及偽造印章四罪，犯意各別，行為不同，應分論
        併罰。公訴意旨認被告等所犯上述偽造印章為偽造公文
        書之階段行為，不另論罪，尚有未洽，附此敘明。
  （六）被告等雖已著手於詐欺取財行為之實施，惟被害人己○○、乙○○並未因而陷於錯誤，進而交付被告等五百十
        萬元款項，其等犯罪尚屬未遂，為未遂犯，應依刑法第
        二十五條第二項之規定減輕其刑。
  （七）爰分別審酌被告戊○○、丙○○○均明知現今社會詐騙
        集團橫行，其恣意詐騙行為往往對於被害人之財產及社
        會秩序產生重大侵害，竟均不思正途，僅因貪圖報酬利
        益，即分別加入詐騙集團共同參與詐騙犯行，以牟不法
        利益，惡性非輕，本應予以嚴懲，惟考量被告戊○○、
        丙○○○均非犯罪組織之上層主謀份子，且被告丙○○○犯罪後坦承犯行，態度良好，被告戊○○尚有部分隱
        瞞，兼衡其等犯罪之目的、情節、犯罪手段、智識程度
        及犯罪所生損害等一切情狀，認公訴人分別具體求刑之
        有期徒刑三年、二年六月，尚嫌過重，爰分別量處如主
        文所示之刑，並定其應執行之刑。
  （八）公訴人固請求將被告戊○○、丙○○○宣告強制工作，
        然斟酌被告戊○○、丙○○○之前科及其等本案犯罪情
        節、方式，尚難認被告戊○○、丙○○○對於犯罪已成
        日常之惰性行為，而具犯罪之習性，而有於刑之執行前
        ，令入勞動場所，強制工作之必要，且經本院審酌刑法
        第五十七條各款所列事由之一切情狀後，認分別宣告被
        告等如主文所示之刑已足認係對被告戊○○、丙○○○
        犯行之適當處罰，是爰不另為令入勞動場所強制工作之
        宣告，併此敘明。
  三、沒收部分：
  （一）扣案如附表二所示偽造之公印共二枚、印章共三枚，依
        刑法第二百十九條之規定，不論屬於被告與否，應均宣
        告沒收；又扣案如附表一編號一、四所示之物，均屬被
        告或共犯所有，供本件犯罪所用之物，而扣案如附表一
        編號二、三所示之物，均為被告及共犯所有，預備供本
        件詐欺犯罪所用之物，業據被告戊○○、丙○○○於本
        院審理時分別供明在卷，爰均依刑法第三十八第一項第
        二款之規定宣告沒收。
  （二）至於如附表一編號三所示之偽造之公文書上偽造之「臺
        灣臺北地方法院檢察署印」公印文一枚，本應依刑法第
        二百十九條之規定宣告沒收，然該如附表一編號三所示
        之偽造之公文書既經宣告沒收，其上偽造之公印文即無
        庸再為沒收之諭知；而如附表一編號四所示偽造之「江
        信哲」內政部作業識別證一張上黏貼之被告戊○○照片
        一幀，亦因該偽造之偽造之「江信哲」內政部作業識別
        證一張業經宣告沒收，而不另為沒收之諭知；又按行動
        電話內之ＳＩＭ卡依用戶與電信公司之契約約定，屬於
        電信公司所有，是行動電話門號0000000000
        號、0000000000號之ＳＩＭ卡共二張均非被
        告所有，不另為沒收之諭知，附此敘明。
、被告丁○○無罪部分：
  一、公訴意旨略以：被告戊○○、丙○○○、丁○○與姓名年
      籍不詳之詐騙集團成員共同基於意圖為自己不法所有及偽
      造文書之犯意聯絡，由被告戊○○於九十七年三月二日，
      在桃園縣中壢市○○路之某咖啡店內提供照片予姓名年籍
      均不詳，綽號「阿信」之人，後於同年月七日下午一時許
      ，由被告丙○○○及丁○○在臺北縣林口鄉重劃區內，將
      貼有被告戊○○照片，名為江信哲之偽造之內政部作業識
      別證及臺灣臺北地方法院檢察署公印、臺灣臺中地方法院
      檢察署公印、內政部監察委員會公印、檢察官周士榆職章
      及書記官康敏郎職章等物，均交付予被告戊○○，並指示
      被告戊○○於同日下午三時許，至臺北縣新店市一家便利
      商店接收署名為「臺北地方法院地檢署監管科」之傳真公
      文，並依該資料影印為Ａ４大小之公文後，蓋妥偽造之本
      署公印文備用，再前往指定地點收取款項，足以生損害於
      上開被冒名之各機關及公務員。嗣於同日上午十一時許，
      該詐騙集團之某成員，基於為自己不法所有之犯意，假冒
      中央健康保險局職員、警察及檢察官，撥打電話向己○○
      及其妻乙○○佯稱其因涉及洗錢防制條例等案件，名下所
      有帳戶資金均須提交檢察官監管清查，並要求己○○及乙○○立即將所有帳戶內之金額全數五百十萬元提出，交付
      監管，以免遭凍結，致己○○、乙○○陷於錯誤，隨即前
      往銀行領錢，惟於領錢途中發覺有異，經查證後始知受詐
      騙，遂報警處理，為警於同日下午四時五分許，在臺北縣
      新店市○○路一二三巷二六號前，當場查獲前往收取款項
      之被告戊○○及在旁監視被告戊○○之被告丙○○○、丁○○，始未得逞，並於被告戊○○所駕駛之車牌號碼ＤＱ
      —四一○九號自用小客車內扣得上開偽造之內政部作業識
      別證、公印、職章、行動電話二支（電話號碼00000
      00000號、0000000000號）及偽造之「臺
      北地方法院地檢署監管科」傳真公文及影印公文等物，因
      認被告丁○○涉犯刑法第三百三十九條第三項、第一項之
      詐欺取財未遂罪嫌、刑法第二百十一條之偽造公文書罪嫌
      、刑法第二百十二條之偽造特種文書罪嫌及刑法第二百十
      七條第一項之偽造印章罪嫌（起訴書所犯法條欄漏載刑法
      第二百十七條第一項之偽造印章罪嫌）云云。
  二、按犯罪事實應依證據認定之，無證據不得認定犯罪事實；
      不能證明被告犯罪或其行為不罰者，應諭知無罪之判決，
      刑事訴訟法第一百五十四條第二項、第三百零一條第一項
      分別定有明文。次按事實之認定，應憑證據，如未能發現
      相當證據，或證據不足以證明，自不能以推測或擬制之方
      法，以為裁判之基礎；又認定犯罪事實所憑之證據，雖不
      以直接證據為限，間接證據亦包括在內，然而無論直接或
      間接證據，其為訴訟上之證明，須於通常一般之人不致有
      所懷疑，而得確信其為真實之程度者，始得據為有罪之認
      定；再認定不利於被告之事實，須依積極證據，苟積極證
      據不足為不利於被告事實之認定時，即應為有利於被告之
      認定，更不必有何有利之證據，最高法院四十年臺上字第
      八六號、七十六年臺上字第四九八六號及三十年上字第八
      一六號分別著有判例意旨可資參照。況刑事訴訟法第一百
      六十一條第一項亦規定，檢察官就被告犯罪事實，應負舉
      證責任，並指出證明之方法，是檢察官對於起訴之犯罪事
      實，應負提出證據及說服之實質舉證責任，倘其所提出之
      證據，不足為被告有罪之積極證明，或其指出證明之方法
      ，無從說服法院以形成被告有罪之心證，基於無罪推定之
      原則，自應為被告無罪判決之諭知，最高法院九十二年度
      臺上字第一二八號著有判例意旨可資參照。
  三、本件公訴人認被告丁○○涉犯刑法第三百三十九條第三項
      、第一項之詐欺取財未遂罪嫌、刑法第二百十一條之偽造
      公文書罪嫌、刑法第二百十二條之偽造特種文書罪嫌及刑
      法第二百十七條第一項之偽造印章罪嫌，無非係以被告戊○○、丙○○○、丁○○之供述、被害人己○○、乙○○
      之指訴、偽造「台北地方法院地檢署監管科」九十七年三
      月七日九十七年度存字第六八一號傳真公文書一紙、偽造
      之「台北地方法院地檢署監管科」九十七年三月七日九十
      七年度存字第六八一號公文書一紙（其上蓋用偽造之「臺
      灣臺北地方法院檢察署印」公印文一枚）附卷可參，並有
      如附表一編號一、四所示之物、如附表二所示偽造之公印
      共二枚、印章共三枚扣案可稽為其論據。訊據被告丁○○
      固坦承於前開時間，有駕駛其母吳桂美所有五三五三—Ｋ
      Ｑ號自用小客車搭載被告丙○○○等事實，惟堅詞否認有
      何偽造文書等犯行，辯稱：伊對於被告戊○○、丙○○○
      間之詐欺、偽造文書等行為並不知情等語。
  四、經查：
  （一）被告丙○○○於本院九十七年四月九日審判期日中以證
        人身分到庭結證稱：伊和丁○○是朋友，他不知道伊在
        做什麼，他幫伊開三天車，伊沒有給他任何報酬，伊曾
        經想說幫他加油，但這三天都沒有幫他加油等語，被告
        戊○○於本院同一審判期日中以證人身分結證稱：伊第
        一次看到丁○○是伊被抓到以後，有看到警察也抓他們
        兩個，在伊被抓之前沒有和丁○○有電話聯絡等語，核
        與被告丁○○所辯：伊對於被告戊○○、丙○○○間之
        詐欺、偽造文書等行為並不知情等語大致相符，且觀之
        卷附中華電信資料查詢、遠傳電信股份有限公司九十七
        年三月三十一日函及其檢附雙向通聯紀錄資料、和信電
        訊股份有限公司九十七年三月三十一日函及其檢附通聯
        資料等件，並無被告丁○○與被告戊○○、前開綽號「
        阿峰」、「阿信」之成年男子間通聯紀錄，酌以扣案如
        附表一、二所示之物分別係從被告戊○○、丙○○○身
        上及所駕駛車上扣得，是被告丁○○所辯前詞非不足採
        信。
  （二）被告戊○○固於九十七年三月七日於警詢時供承：伊涉
        嫌夥同丁○○及丙○○○共同向被害人己○○、乙○○
        兩夫妻詐騙五百十萬元；伊是於九十七年三月一日看報
        紙打電話徵收款員才加入，伊負責收款，丙○○○與丁○○兩人負責監視伊云云。惟被告戊○○於九十七年三
        月八日偵查中改稱：伊之前沒有看過丁○○，都是丙○○○跟伊聯絡的等語，復於本院上開審判期日中證稱：
        因為阿信有跟伊說會有人看著伊去收錢，怕伊跑掉，伊
        因為看到警察抓到兩個人，所以伊警詢時才會說丙○○○與丁○○兩人負責監視伊等語，足認被告戊○○於警
        詢時係因被告丁○○與被告丙○○○一同為警逮捕，故
        其主觀上推測被告丁○○與丙○○○是一夥的，而逕為
        不利於被告丁○○之供述，又徵之公訴人提出之被告戊○○、丙○○○、丁○○之供述、被害人己○○、乙○○之指訴及扣案如附表一、二所示之物等證據，均僅能
        認定被害人己○○、乙○○為詐欺集團成員所詐騙，被
        告戊○○、丙○○○參與該犯罪集團詐欺行為並為警查
        獲之事實，以之證明被告丁○○亦涉犯上開偽造文書等
        犯行，尚嫌失據。
  （三）是被告丁○○辯稱其並未共同詐欺、偽造文書等一事，
        尚堪採信。公訴人所舉之證據與所指出之證明方法尚未
        足使本院確信被告丁○○犯罪，此外，復查無其他積極
        證據足資證明被告丁○○有何詐欺、偽造文書等犯行，
        依照前開之說明，不能證明被告丁○○犯罪，應為被告
        丁○○無罪之諭知。
據上論斷，應依刑事訴訟法第二百九十九條第一項前段、第三百
零一條第一項前段，刑法第二十八條、第一百五十八條第一項、
第二百十一條、第二百十二條、第二百十七條第一項、第三百三
十九條第三項、第一項、第五十五條、第二十五條第二項、第五
十一條第五款、第二百十九條、第三十八條第一項第二款，刑法
施行法第一條之一第一項、第二項前段，判決如主文。
本案經檢察官李建論到庭執行職務
中    華    民    國  九十七  年    四    月  二十九  日
                  臺灣臺北地方法院刑事第一庭
                      審判長法  官  陳興邦
                            法  官  蘇嘉豐
                            法  官  雷淑雯
以上正本證明與原本無異。
如不服本判決，應於判決送達後十日內，向本院提出上訴狀。
                            書記官  胡詩唯
中    華    民    國  九十七  年    四    月  二十九  日
附錄本案論罪科刑法條全文：
刑法第三百三十九條：
意圖為自己或第三人不法之所有，以詐術使人將本人或第三人之
物交付者，處五年以下有期徒刑、拘役或科或併科一千元以下罰
金。
以前項方法得財產上不法之利益或使第三人得之者，亦同。
前二項之未遂犯罰之。
刑法第一百五十八條：
冒充公務員而行使其職權者，處三年以下有期徒刑、拘役或五百
元以下罰金。
冒充外國公務員而行使其職權者，亦同。
刑法第二百十一條：
偽造、變造公文書，足以生損害於公眾或他人者，處一年以上七
年以下有期徒刑。
刑法第二百十二條：
偽造、變造護照、旅券、免許證、特許證及關於品行、能力服務
或其他相類之證書、介紹書，足以生損害於公眾或他人者，處一
年以下有期徒刑、拘役或三百元以下罰金。
刑法第二百十七條
偽造印章、印文或署押，足以生損害於公眾或他人者，處三年以
下有期徒刑。
盜用印章、印文或署押，足以生損害於公眾或他人者，亦同。
附表一：
┌──┬─────────────────┬─────┐
│編號│應      沒      收      之      物│備      註│
├──┼─────────────────┼─────┤
│ 一 │內裝有行動電話門號00000000│照片見偵查│
│    │六三號、0000000000號ＳＩ│卷第六二頁│
│    │Ｍ卡各一張之行動電話共二具（不含該│          │
│    │ＳＩＭ卡二張）                    │          │
├──┼─────────────────┼─────┤
│ 二 │偽造之「台北地方法院地檢署監管科」│偵查卷第五│
│    │九十七年三月七日九十七年度存字第六│六頁至第五│
│    │八一號傳真公文書一紙              │七頁間    │
├──┼─────────────────┼─────┤
│ 三 │偽造之「台北地方法院地檢署監管科」│影本見偵查│
│    │九十七年三月七日九十七年度存字第六│卷第五七頁│
│    │八一號公文書一紙（其上蓋用偽造之「│，其上偽造│
│    │臺灣臺北地方法院檢察署印」公印文一│之「臺灣臺│
│    │枚）                              │北地方法院│
│    │                                  │檢察署印」│
│    │                                  │公印文一枚│
│    │                                  │不再重複沒│
│    │                                  │收。      │
├──┼─────────────────┼─────┤
│ 四 │偽造之「江信哲」內政部作業識別證一│影本見偵查│
│    │張（含黏貼其上之戊○○照片一幀）  │卷第五九頁│
└──┴─────────────────┴─────┘
附表二：
┌──┬───────────────────────┐
│編號│  應   沒   收   之   公   印   或   印   章  │
├──┼───────────────────────┤
│ 一 │偽造之「臺灣臺北地方法院檢察署印」公印一枚    │
├──┼───────────────────────┤
│ 二 │偽造之「臺灣臺中地方法院檢察署印」公印一枚    │
├──┼───────────────────────┤
│ 三 │偽造之「內政部監察委員會印」印章一枚          │
├──┼───────────────────────┤
│ 四 │偽造之「檢察官周士榆」印章一枚                │
├──┼───────────────────────┤
│ 五 │偽造之「書記官康敏郎」印章一枚                │
└──┴───────────────────────┘


司法院資訊處製作；財團法人民間司法改革基金會備份。
